---
title: "Gestión y Organización de Datos: PRÁCTICA 1"
author: VALESKA BARBOSA ALVES (NIUB/DNI)
output: html_notebook
---

```{r warning=FALSE,message=FALSE}
#install.packages(c("stringr", "tidyverse", "ggplot2", "dplyr", "doBy", "Hmisc"))
#update.packages(ask = FALSE, dependencies = TRUE)
#install.packages("htmltools")
#install.packages("corrplot")
library(stringr)
library(tidyverse)
library(ggplot2)
library(dplyr)
library(doBy)
library(Hmisc)
library(GGally)
library(corrplot)
```

## EJERCICIOS 

## EJERCICIO 0

Depurad la base de datos `Netflix2020.xlsx` y cargad la base de datos `Netflix2020Depurado.csv`.

```{r}
df <- read.csv('Netflix2020Depurado.csv')
```

#### Preprocessamiento de la base de datos:
```{r}
#Se ha eliminado la fila con datos no válidos en la columna 'Sexo'
df <- df[df$Sexo != 'Autre (précisez)', ]
#La categoria 'disney' ha sido corregida a 'Disney'
df$Plataformas <- str_replace(df$Plataformas, 'disney', 'Disney')
```

# Estatística descriptiva univariante
### EJERCICIO 1

Cread una función que permita separar las respuestas de la variable `Plataforma` para ver cuál es la plataforma de difusión de contenidos más conocida en la muestra de jóvenes. (1.5 puntos)



````{r}
#Dividir la columna 'Plataforma' en filas basadas en el separador de punto y comma
df_separated <- df %>%
  separate_rows(Plataformas, sep = ";")
````
````{r}
#Criar indicadores binarios para cada plataforma unica
df_encoded <- df_separated %>%
  distinct()
````

```{r}
df_encoded <- df_separated %>%
  pivot_wider(names_from = Plataformas, values_from = Plataformas, values_fn = length, values_fill = 0)
```

```{r}
df <- df_encoded
```

````{r}
plataformas <- df[c('Amazone prime vidéo', 'Apple TV+', 'Canal+ série et/ou film', 'Disney+', 
                    'Netflix', 'OCS', 'autre (précisez)')]
#Calcular frecuencias absolutas
frec_absoluta <- colSums(plataformas)
frec_absoluta <- sort(frec_absoluta, decreasing = TRUE)

#Combinar los resultados en un df
frec_df <- data.frame(
  Plataforma = names(frec_absoluta),
  Frec_Absoluta = frec_absoluta
)
frec_df
````

#### Analisis:
- Netflix es la plataforma más conocida de la muestra analizada.

### EJERCICIO 2

Utilizad la función anterior para generar una nueva variable que permita obtener una tabla de frecuencias (absolutas y relativas) y un diagrama adecuado para la tabla obtenida con dicha variable. (1 punto)

```{r}
# Calculate relative frequencies
frec_relativa <- round(frec_absoluta / sum(frec_absoluta) * 100)

# Combine the results into a data frame
result_df <- data.frame(
  Plataforma = names(frec_absoluta),
  Frec_Absoluta = frec_absoluta,
  Frec_Relativa = round(frec_relativa)
)
result_df
```


```{r}
#Ordenar los niveles de la columna 'Plataforma' segun la disminucion de la Frec Relativa
result_df$Plataforma <- factor(result_df$Plataforma, levels = result_df$Plataforma[order(result_df$Frec_Relativa, decreasing = TRUE)])

#Grafico de barras de frecuencias (ordenado)
ggplot(result_df, aes(x = Plataforma, y = Frec_Relativa, fill = Plataforma)) +
  geom_bar(stat = "identity") +
  geom_text(aes(label = Frec_Relativa), vjust = -0.5, size = 3) +  # Add data labels
  labs(title = "Frecuencia Relativa (%) de Plataformas",
       x = "Platformas",
       y = "Frecuencia Relativa (%)") +
  theme_minimal() +
  theme(axis.text.x = element_text(angle = 45, hjust = 1), legend.position = "none")
```

### EJERCICIO 3

Calculad las **medias individuales** en las dimensiones de Comportamiento, Intención, Beneficios, Actitud, Barreras, Percepción de control, Normas descriptivas y subjetivas. Guardad las nuevas variables en la base de datos. (1 punto)

```{r warning=FALSE,message=FALSE}
#Agrupamiento de las variables de cada dimension
df <- df %>%
  mutate(comportamiento = rowSums(across(c(FrecuenciaNetflix, RecenciaNetflix)), na.rm = TRUE),
         intencion = rowSums(across(starts_with('IntencionNetflix')), na.rm = TRUE),
         beneficios = rowSums(across(starts_with('BenefEsp')), na.rm = TRUE),
         actitud = rowSums(across(starts_with('Actitud')), na.rm = TRUE),
         barreras = rowSums(across(starts_with('Barreras')), na.rm = TRUE),
         percepcion_control = rowSums(across(starts_with('ControlPerc')), na.rm = TRUE),
         normas_descriptivas = rowSums(across(starts_with('NormaDescriptiva')), na.rm = TRUE),
         normas_subjetivas = rowSums(across(starts_with('NormaSubjetiva')), na.rm = TRUE))
```

```{r}
# Obtener columnas relevantes
df_dimensions <- df[c('comportamiento', 'intencion', 'beneficios', 'actitud', 'barreras',
         'percepcion_control', 'normas_descriptivas', 'normas_subjetivas')]

# Calcular la media para cada columna
means <- summarise_all(df_dimensions, mean)

# Modificar los nombres de las columnas agregando '_mean' al final
names(means) <- paste0(names(means), "_mean")

# Agregar las medias como nuevas columnas en df original
df <- bind_cols(df, means)
#colnames(df)
```
```{r warning=FALSE,message=FALSE}
head(df)
```

# Estatística descriptiva bivariante
### EJERCICIO 4

Con las nuevas variables calculadas en el apartado anterior, estudiad las posibles diferencias entre hombres y mujeres. Generad una tabla resumen con las medias y desviaciones de grupo en cada dimensión, el valor del estadístico de un contraste adecuado, el valor p y una estimación por intervalo adecuada para cada caso. ($1.5$ puntos)



```{r}
#Obtener columnas relevantes
resumen <- df %>%
  select(Sexo, comportamiento, intencion, beneficios, actitud, barreras, percepcion_control, normas_descriptivas, normas_subjetivas)
```


```{r}
# Transformar el df para colocar todas las dimensiones en una unica columna
resumen_long <- resumen %>%
  pivot_longer(cols = -c(Sexo), names_to = "Dimension", values_to = "Value")
```

```{r}
#Agrupar por Sexo e Dimension, luego calcular la media y desviacion estandar
summary_table <- resumen_long %>%
  group_by(Sexo, Dimension, .drop = TRUE) %>%
  summarise(Mean = mean(Value),
            SD = sd(Value),
            .groups = "drop")
```
```{r}
# Ampliar los datos
df_wide <- summary_table %>%
  pivot_wider(names_from = Sexo, values_from = c("Mean", "SD"), names_glue = "{.value}_{Sexo}")
```


```{r}
# Extract the relevant columns for the t-test
data_subset <- resumen[, c("Sexo", "comportamiento", "intencion", "beneficios", "actitud", "barreras", "percepcion_control", "normas_descriptivas", "normas_subjetivas")]

# Initialize an empty data frame to store results
results_df <- data.frame(Variable = character(), T_Statistic = numeric(), P_Value = numeric(), stringsAsFactors = FALSE)

# Loop through each variable and perform a t-test
for (variable in colnames(data_subset)[-1]) {
  t_test_result <- t.test(data_subset[[variable]] ~ data_subset$Sexo)
  results_df <- rbind(results_df, data.frame(Dimension = variable, T_Statistic = t_test_result$statistic, P_Value = t_test_result$p.value))
}

# Display the results
t_statistic_results = results_df
t_statistic_results
```


```{r}
# Crear un df vacio para resultados de confidence interval
ci_results <- data.frame(Sexo = character(), Dimension = character(), Mean = numeric(), Lower_CI = numeric(), Upper_CI = numeric())

#Loop combinaciones unicas de 'Dimension'
  for (dimension in unique(resumen_long$Dimension)) {
    # Extraer datos para la combinacion actual
    data_dimension <- subset(resumen_long, Dimension == dimension)
    
    # Perform t-test to get the confidence interval
    t_test_result <- t.test(data_dimension$Value)
    
    #Extraer media y confidence interval
    mean_value <- t_test_result$estimate
    lower_ci <- t_test_result$conf.int[1]
    upper_ci <- t_test_result$conf.int[2]
    
    #Agregate los resultados en df
    ci_results <- rbind(ci_results, data.frame(Dimension = dimension, Mean = mean_value, Lower_CI = lower_ci, Upper_CI = upper_ci))
  }

#Organize las columnas
ci_results <- ci_results %>% select("Dimension", "Lower_CI", "Upper_CI")
ci_results
```

```{r}
#Agregate los resultados de t-test con la tabla de resumen
summary_result <- left_join(ci_results, t_statistic_results, by =  "Dimension")
summary_result <- left_join(df_wide, summary_result, by = "Dimension")
summary_result <- summary_result %>% select("Dimension", "Mean_Hombre", "SD_Hombre","Mean_Mujer", "SD_Mujer",
                                            "T_Statistic", "P_Value" ,"Lower_CI", "Upper_CI", )
summary_result
```

#### Analisis:
En la dimensión "Barreras":

- La media para Hombres (39.15) es significativamente mayor que para Mujeres (35.71).

- El valor estadístico t es positivo (3.60), indicando una diferencia significativa y un efecto sustancial.

- El valor-p es muy bajo (0.00037), sugiriendo fuerte evidencia estadística en contra de la hipótesis nula de que no hay diferencia en las medias.

Estos resultados sugieren que, en la dimensión "Barreras", hay una diferencia estadísticamente significativa entre Hombres y Mujeres, con una media significativamente mayor para Hombres.
  
### EJERCICIO 5

Complementad el análisis anterior con gráficos adecuados que permitan comparar las dimensiones en ambos sexos. (1 punto)

```{r warning=FALSE,message=FALSE,fig.width=12,fig.height=12}
#Boxplot
ggplot(resumen_long, aes(x = Sexo, y = Value, fill = Sexo)) +
  geom_boxplot() +
  facet_wrap(~Dimension, scales = "free_y") +
  labs(title = "Boxplot Comparando Dimensiones por Sexo",
       x = "Sexo", y = "Value") +
  theme_minimal() +
  theme(axis.text.x = element_text(angle = 45, hjust = 1))
```


### EJERCICIO 6

Estudiad todas las posibles correlaciones entre las dimensiones obtenidas en los apartados anteriores con indicadores adecuados. (1 punto)

```{r}
# Selecionar apenas as colunas numéricas para o cálculo da correlação
df_numeric <- resumen[sapply(resumen, is.numeric)]
```
```{r}
# Calcular a correlação de Pearson
correlation_pearson <- cor(df_numeric, method='pearson')
correlation_pearson
```
```{r}
# Calcular a correlação de Spearman
correlation_spearman <- cor(df_numeric, method='spearman')
correlation_spearman
```
```{r}
# Calcular a correlação de Kendall
correlation_kendall <- cor(df_numeric, method='kendall')
correlation_kendall
```

### EJERCICIO 7

Complementad el apartado anterior sobre correlaciones con gráficos adecuados. (1 punto)

```{r}
# Ejemplo de código para calcular y visualizar correlaciones
correlation_matrix <- cor(resumen[, -c(1)])  # Excluyendo la columna Sexo

# Visualizar el mapa de calor
corrplot(correlation_matrix, method = "color", type = "upper", tl.col = "black", tl.srt = 45, 
         addCoef.col = "gray", number.cex = 0.7)
```
#### Analisis
- Barreras y Percepcion Control son las dimensiones com mayor correlacion negativa. A medida que a Barrera aumenta, el percipcion control tiende a disminuir.

- Actitud y Barreras son las dimensiones com mayor correlacion positiva. A medida que a actitude aumenta, la barrera tambien tiende a aumentar.



### EJERCICIO 8

¿Existe relación entre la edad y las dimensiones calculadas respecto al uso de Netflix? Haced uso de indicadores y contrastes adecuados resumiendo los análisis en una tabla. (1 punto)

```{r}
#Obtener columnas relevantes
resumen_2 <- df %>%
  select(Edad, comportamiento, intencion, beneficios, actitud, barreras, percepcion_control, normas_descriptivas, normas_subjetivas)
```

```{r}
# Seleccionar columnas numericas para el analisis de correlacion
numeric_dimensions <- resumen_2[, sapply(resumen_2, is.numeric)]

# Recorra cada dimension numerica y calcule la correlacion con Edad
correlation_results <- lapply(names(numeric_dimensions), function(dim_name) {
  correlation <- cor(resumen_2$Edad, numeric_dimensions[[dim_name]])
  data.frame(Dimension = dim_name, Correlation = correlation)
})

# Combine los resultados en un solo df
correlation_df <- do.call(rbind, correlation_results)

# Elimar edad como dimension y mostrar el resultado
correlation_df <- correlation_df %>% filter(Dimension != "Edad")
correlation_df <- correlation_df[order(correlation_df$Correlation),]
correlation_df
```

```{r}
# Crear una matriz de correlacion 
correlation_matrix <- cor(resumen_2$Edad, numeric_dimensions)

# Trazar la matriz de correlacion usando un mapa de calor
corrplot(correlation_matrix, method = "color", type = "upper", tl.col = "black", tl.srt = 45, 
         addCoef.col = "gray", number.cex = 0.7)
```

#### Analisis

- Actitud es la dimension con mayor correlacion negativa con Edad. A medida que a Edad aumenta, el actitud tiende a disminuir

- Percepcion Control es la dimension con mayor correlacion positiva con Edad. A medida que a Edad aumenta, la Percepcion Control tambien tiende a aumentar


### EJERCICIO 9

Complementad el ejercicio anterior con representaciones gráficas adecuadas. (1 punto)
```{r}
correlation_df <- correlation_df[, colnames(correlation_df) != "Edad"]
# Crear un gráfico de barras
ggplot(correlation_df, aes(x = reorder(Dimension, Correlation), y = Correlation)) +
  geom_bar(stat = "identity", fill = "blue", alpha = 0.7) +
  geom_hline(yintercept = 0, linetype = "dashed", color = "red") +
  geom_text(aes(label = sprintf("%.2f", Correlation)), vjust = -0.5, color = "black", size = 3) +
  labs(title = "Correlación con Edad para cada Dimensión",
       x = "Dimensiones",
       y = "Correlación con Edad") +
  theme(axis.text.x = element_text(angle = 45, hjust = 1))
```



```{r warning=FALSE,message=FALSE}
ggplot(resumen_2, aes(x = Edad, y = percepcion_control)) +
  geom_point() +
  geom_smooth(method = "lm", se = FALSE, color = "blue") +
  labs(title = "Scatter plot con línea de tendencia", x = "Edad", y = "Percepcion Control")
```

```{r warning=FALSE,message=FALSE}
ggplot(resumen_2, aes(x = Edad, y = actitud)) +
  geom_point() +
  geom_smooth(method = "lm", se = FALSE, color = "blue") +
  labs(title = "Scatter plot con línea de tendencia", x = "Edad", y = "Actitud")
```
#### Analisis

- La línea azul muestra la tendencia de las dimensiones y prueba el analisis de correlacion positiva para "Percepcion Control"  y negativa para "Actitud".


